臺灣新北地方法院刑事判決
109年度自字第19號
自  訴  人  張永心
自訴代理人  林月雪律師
            江鶴鵬律師
被      告  高千雅
                   身分證統一編號：Z000000000號        
                    住新北市○○區○○路00○0號00樓
選任辯護人  林煜騰律師
            蔡晴羽律師
上列被告因妨害名譽案件，經自訴人提起自訴，本院判決如下
：                                                  
    主      文
高千雅無罪。
    事實及理由
一、自訴意旨略以：自訴人張永心與被告高千雅同為址設新北市
    土城區青雲路「台北新貴」社區A棟14樓之住戶，被告並擔
    任該社區管委會第21屆委員。自訴人前於民國107年8月間搬
    入該社區時曾因風水考量，變更住處公共梯廳電燈開關內之
    線路，使電燈無法被關閉，嗣因當時管委會委員謝明貞告知
    自訴人，有住戶反映自訴人「使用公電」，自訴人遂請管委
    會主委范雪梅、總幹事會同里長及水電技師等人，於107年8
    月21日至該梯間檢查，證實自訴人並未竊電，自訴人並在檢
    查完成後，請同樓層另3戶住戶出來至梯間，向其等說明並
    無接公電私用之事，當時被告之先生亦在場，故被告亦應知
    上情；復於108年間，自訴人因門外之鞋櫃經常被打開及有
    鞋子失竊情形，故自行在住處門口架設攝影機，又遭其他住
    戶向管委會反映，管委會遂於108年5月8日以臨時動議討論
    此事，自訴人乃於翌日向管委會提出聲明書自清，聲明書內
    容有提及上揭更改梯間電燈開關之事業經實地勘察並無公電
    私用之清形，被告亦坦承有收受該聲明書，可證明被告知悉
    自訴人並無接公電私用。本以為該事件自此落幕，詎被告竟
    於109年8月5日20時許，在新北市○○區○○路00號1樓會議室，
    於管委會委員及住戶均得自由列席之第21屆管委會第11次委
    員會議，眾人討論是否要允許自訴人於該棟1樓大門旁自接
    網路對講機時，被告竟意圖散布於眾，基於誹謗之犯意，發
    言稱：「因為他一向慣向慣例做法都是這樣，他當初在我們
    梯間裝攝影機、接公電這件事我都還沒」、「他一直用安全
    理由來講這個理由，然後那時候還接公電被發現」、「就跟
    他當初接公電一樣，就是被發現，他才要講」（下稱本案言
    論1），而指謫自訴人有「接公電」之不實事項，足使在場
    見聞者認自訴人有將社區公共電力接到自己住處中使用之竊
    電情事；又在眾人討論自訴人自接網路對講機及曾於住處門
    口裝設攝影機時，主委楊思孝先稱：「伊是怎樣，外面欠債
    ，有地下錢莊會來嗎？」，被告隨即附和：「對，我懷疑他
    就是，他就是」（下稱本案言論2），足使在場見聞者認自
    訴人有向地下錢莊借錢之欠債情事，並接續發言指謫自訴人
    「都走偏門的啦，講難聽一點」（下稱本案言論3），均足
    生損害於自訴人之名譽及社會評價，因認被告涉犯刑法第31
    0條第1項之誹謗罪嫌等語。
二、按犯罪事實應依證據認定之，無證據不得認定犯罪事實，不
    能證明被告犯罪者，應諭知無罪之判決，刑事訴訟法第154
    條第2項、第301條第1項定有明文。故事實之認定，應憑證
    據，如未能發現相當證據，或證據不足以證明，自不能以推
    測或擬制之方法，為裁判基礎（最高法院40年度台上字第86
    號刑事判決參照）；且認定犯罪事實所憑之證據，雖不以直
    接證據為限，間接證據亦包括在內，然而無論直接證據或間
    接證據，其為訴訟上之證明，須於通常一般之人均不致有所
    懷疑，而得確信其為真實之程度者，始得據為有罪之認定，
    倘其證明尚未達到此一程度，而有合理之懷疑存在，而無從
    使事實審法院得有罪之確信時，即應由法院為諭知被告無罪
    之判決（最高法院76年度台上字第4986號刑事判決參照）。
    又刑事訴訟法第161條第1項規定：檢察官就被告犯罪事實，
    應負舉證責任，並指出證明之方法，此項證據章通則內之規
    定，亦為自訴程序所準用，因此，自訴人對於起訴之犯罪事
    實，應負提出證據及說服之實質舉證責任，倘其所提出之證
    據，不足為被告有罪之積極證明，或其指出之證明方法，無
    從說服法院以形成被告有罪之心證，基於證據裁判主義及無
    罪推定之原則，自應為被告無罪判決之諭知。亦即自訴人於
    訴訟上所負之舉證責任與檢察官同，必須說服法院至確信、
    無合理之懷疑其主張可能為不實的程度，始盡其舉證責任，
    若雖經自訴人舉證，惟法院對被告究否犯罪仍存有合理懷疑
    時，即應為被告無罪之諭知。
三、次按言論自由具有實現個人自我、促進民主政治、培養多元
    意見等多重功能，為人民之基本權利，國家應給予最大限度
    之維護，俾其實現自我、溝通意見、追求真理及監督各種政
    治或社會活動之功能得以發揮，憲法第11條定有明文保障。
    惟為兼顧對個人名譽、隱私及公共利益之保護，法律尚非不
    得對言論自由依其傳播方式為合理之限制。而刑法上之誹謗
    罪即屬對於言論自由依傳播方式所加之限制，亦即該罪構成
    要件受保障言論自由權及憲法第23條之規範。又刑法第310
    條第3項前段以對於所誹謗之事，能證明其為真實者不罰，
    係針對言論內容與事實相符者之保障，並藉以限定刑罰權之
    範圍，非謂指摘或傳述誹謗事項之行為人，必須自行證明其
    言論內容確實真實，始能免於刑責，亦不得以此項規定而免
    除檢察官或自訴人於訴訟程序中，依法應負行為人故意毀損
    他人名譽之舉證責任，或法院發現其為真實之義務。該指摘
    或傳述誹謗事項之行為人，證明其言論內容是否真實，其證
    明強度不必達到客觀之真實，只要行為人於發表言論時並非
    明知所言非真實而故意捏造虛偽事實，或並非因重大過失或
    輕率而未探究所言是否為真實致其陳述與事實不符，皆排除
    於刑法第310條之處罰範圍外，認行為人不負相關刑責。因
    此，行為人就其指摘或傳述非涉及私德而與公共利益有關之
    事項，雖不能證明言論內容為真實，但依其所憑之證據資料
    ，認為行為人有相當理由確信其為真實，即主觀上有確信「
    所指摘或傳述之事為真實」之認識，即欠缺故意，不能以誹
    謗罪之刑責相繩。惟若無相當理由確信為真實，僅憑一己之
    見逕予杜撰、揣測、誇大，甚或以情緒化之謾罵字眼，在公
    共場合為不實之陳述，達於誹謗他人名譽之程度，即非不得
    以誹謗罪相繩。此與美國於憲法上所發展出的「實質惡意原
    則（或稱真正惡意原則）」，大致相當。而刑法第311條係
    關於「意見表達」或對於事物之「評論」，就誹謗罪特設之
    阻卻違法事由，目的在維護善意發表意見之自由，亦不生牴
    觸憲法問題，司法院釋字第509號著有解釋暨其協同意見書
    可資參照。針對特定事項，依個人價值判斷所提出之主觀意
    見、評論或批判，此種意見表達，仍須符合刑法第311條第3
    款「以善意發表言論，對於可受公評之事為適當評論」，即
    所謂「合理評論原則」之規定，始得據以阻卻違法。易言之
    ，憲法對於「事實陳述」之言論，係透過「實質（真正）惡
    意原則」予以保障，對於「意見表達」之言論，則透過「合
    理評論原則」，亦即「以善意發表言論，對於可受公評之事
    為適當評論」之誹謗罪阻卻違法事由，賦與絕對保障。另刑
    法妨害名譽罪章保護之法益係在保障個人之名譽不受不當詆
    毀，而名譽究有無毀損，非單依被害人主觀上之感情決之，
    實應依社會通念為客觀之評價，縱然已傷及被害人主觀之情
    感，然實際上行為人之行為對被害人社會之客觀評價並無影
    響，仍非名譽之侵害。
四、自訴意旨認被告涉有誹謗罪嫌，無非係以：「台北新貴」社
    區109年8月5日第21屆管委會第11次會議開會通知單、會議
    記錄、錄音光碟暨其譯文，及自訴人108年5月9日聲明書等
    為其主要論據。
五、訊據被告固坦承有於前開時、地，為本案言論1、2、3發言
    之事實，惟堅決否認有何誹謗之犯行，辯稱：當時管委會在
    討論自訴人自行安裝網路對講機之事，我脫口而出「接公電
    」，是因自訴人於107年間私自更改A棟14樓公共梯廳電燈開
    關，使電燈無法關閉，而梯廳的電燈本來就是接公電使用，
    所以我才會說自訴人「接公電」，不是指自訴人竊電，我在
    會議上講話很 快，但是是基於善意的討論，並無誹謗之故
    意；地下錢莊的部分，是另位委員所說，我只是無心的附和
    、予以善意評論等語；辯護人則為被告辯護稱：「接公電」
    係中性的描述、必須配合當時開會的脈胳以解讀其意涵，當
    時開會的目的是討論自訴人日前又私自在一樓大門安裝對講
    機之事，被告才會提出自訴人先前也曾經未經管委會同意，
    私自變更公共梯廳電燈迴路，使其無法開關以供私用之事；
    而自訴人確有於107年間，基於個人風水考量，未經管委會
    同意即私自變更公共梯廳電燈開關使其無法關閉，被告當時
    也只是向管委會委員謝明貞反應電燈無法關閉，並未指稱自
    訴人有竊電情事；被告此次以「接公電」之用語描述自訴人
    前開「基於私人目的耗損公共電力」之行為，縱用詞不甚精
    確，仍與主要事實大致相符，於案發當時係針對自訴人前有
    多次未經管委會同意逕自變更公共設施之公共事務所為發言
    ，主觀上並無誹謗之犯意；況被告係基於參與公共討論之目
    的發言，發言內容依據其親身經驗，而有相當理由確信其所
    言（即自訴人基於個人目的變更公共梯間電燈開關乙事）所
    真，被告自無誹謗之犯意；本案言論2部分，係基於自訴人
    提案加裝網路對講機所持安全理由所為之善意評論，且非被
    告主動提及自訴人與地下錢莊可能有關，況被告所言亦未直
    接肯定自訴人欠債，並不會對自訴人名譽造成誹謗；本案言
    論3部分，係基於自訴人前開私自變更公共梯廳電燈開關及
    本案管委會會議所討論之自接網路對講機所為之善意評論，
    與公共利益相關，不應以誹謗罪處罰等語。
六、經查：
㈠、被告有於前開時、地為本案言論1、2、3之發言，業經被告坦
    承不諱（本院卷一第329頁），又該次會議係管委會委員及
    住戶均得以列席參加而得共見共聞，有前揭管委會會議開會
    通知單、會議記錄、錄音光碟暨其譯文在卷可佐（本院卷一
    第9-24頁），是此部分事實，首堪認定。
㈡、又自訴人前於107年8月間搬入社區時，曾因風水考量，未經
    管委會決議，自行變更住處公共梯廳電燈開關內之線路，使
    電燈無法關閉，嗣因被告向當時管委會委員謝明貞反應電燈
    無法關之事，謝明貞乃就此事詢問自訴人，自訴人回覆稱係
    因剛搬來，希望梯間燈保持長亮1個月，故有將電線線路結
    在一起、以使電燈無法被關閉，謝明貞嗣後即轉述自訴人上
    述說法予被告知悉；又自訴人之後有請管委會主委范雪梅、
    總幹事，會同里長及水電技師等人至該梯間檢查，證實自訴
    人並未竊電等事實，除為被告、自訴人及其代理人所是認（
    本院卷一第57頁、126頁、第327頁、本院卷二第37至41頁）
    ，並經證人謝明貞於本院審理時證稱：被告曾向我反映公共
    梯廳電燈開關無法關閉，後來我在中庭遇到自訴人，即向自
    訴人詢問此事，說有住戶在反映，自訴人表示因為其剛搬過
    來，看風水說燈要亮1個月，就把線路結在一起，讓住戶不
    能關燈，後來我又遇到被告，我有向被告轉告自訴人上述說
    法，更之後我有收到自訴人送的鳳梨酥，我以為事情已落幕
    。被告未曾向我反映說自訴人竊電等語（見本院卷二第23至
    32頁），暨證人范雪梅於本院審理時證稱：我們有在107年8
    月間會同里長、水電工去自訴人家調查有無竊電，因為自訴
    人來跟我或是總幹事說，謝明貞向她反映有住戶說他們燈不
    能關，以為是偷電，我們調查的結果沒有竊電，是自訴人他
    們基於風水考量，由自訴人先生把電燈弄成不能關等語（見
    本院卷二第10至23頁)，故此部分事實，亦堪認定。
㈢、而自訴人復於108年間，因認住處門外之鞋櫃經常被打開及有
    鞋子失竊情形，故未經管委員決議，自行在住處門口架設攝
    影機，因遭其他住戶向管委會反映，管委會遂於108年5月8
    日以臨時動議討論之，自訴人並於翌日向管委會提出聲明書
    稱其鏡頭設置方向並不會攝錄到公共空間以自清；自訴人再
    於109年間，因認有訪客來訪時，需從14樓親自下樓開啟大
    門甚為不便，故又未經管委會決議，自行於大樓1樓門外牆
    上之公共空間裝設網路對講機，安裝完成後，始透過管委會
    委員賴明德於109年8月5日管委會會議中以臨時動議討論此
    舉是否合法，此亦為自訴人所是認（見本院卷二第37至39頁
    、第112頁），並有自訴人108年5月9日聲明書（本院卷二第
    41頁）、109年8月5日會議錄音光碟暨其譯文、網路對講機
    裝設照片在卷足憑（本院卷一第15至24頁、第77頁），此部
    分事實，亦可認定。
㈣、本案言論1部分：
 1、細繹被告為本案言論1之前後語句脈絡及內容，當時會議由
    總幹事宣讀臨時動議議題為：「A棟不需要通過警衛室，所
    以訪客無法受到警衛室的管控，有住戶為確保自家安全，可
    否在住家一樓裝置網路對講機」後，與會委員即你一言、我
    一語的針對網路對講機是否會使用到社區的電力、施工是否
    會損壞社區地面、住戶為何不增購磁卡交予訪客使用或要求
    訪客以換證件之方式取得磁卡、若一旦同意開放，其他A棟
    住戶豈不也要求比照辦理、1樓門口將佈滿對講機、另B、C
    棟住戶的訪客也同樣有忘了帶證件的話、需由住戶自行下樓
    帶訪客上樓的問題，是否真有針對A棟住戶開放安裝對講機
    之必要性等各面向，提出質疑，及表達各人意見，提案之賴
    明德委員於期間稱：「他已經裝好了」；張玉芬委員稱：「
    不怕他用公電，就是此例開不開而已」；賴明德委員稱:「
    我那時候也有跟他提到，你這樣裝的話，我們外牆是公領域
    ，你不能說自己要裝就裝」；被告稱：「對啊！怎麼能愛裝
    就裝」；與會之楊思孝委員續稱：「所以他才先斬後奏」；
    被告問：「14樓，14樓的嗎？」，賴明德委員稱：「14哦~
    張永心」，被告稱：「張主委哦，之前那個張主委哦？」，
    賴明德委員稱：「對啦！對啦！」，被告始稱：「因為他一
    向慣向慣例做法都是這樣，他當初在我們梯間裝攝影機、接
    公電這件事我都還沒」，楊思孝委員稱：「他每次都先斬後
    奏」（見本院卷一第15至20頁），後眾人乃接續討論自訴人
    前於住處門口安裝攝影機之事，質疑攝影機鏡頭不可能只照
    到人頭以上、攝影機鏡頭的角度可調，被告始又續發言稱：
    「他一直用安全理由來講這個理由，然後那時候還接公電被
    發現」（見本院卷一第20至21頁）。嗣各委員交叉討論自訴
    人於梯間安裝攝影機及此次於1樓安裝對講機議題，被告稱
    ：「總幹事我想問你，任何住戶施工都不用告知你的嗎？」
    、「他愛裝就裝，到底是為什麼？」；賴明德委員稱：「他
    裝了，然後被那個范雪梅看到」；與會之吳麗珠委員稱：「
    不是啦，他就是已經在裝，今天若沒有雪梅」；被告始又再
    稱：「就跟他當初接公電一樣，就是被發現，他才要」（本
    院卷一第22至23頁），可見當下討論之重點在自訴人此次復
    未經管委會同意就私自在公領域裝設網路對講機，楊思孝委
    員已稱自訴人係「先斬後奏」後，被告順著此討論內容，發
    表上述言論，觀其發言之前後脈絡，被告為上述言論之用意
    ，應係欲舉自訴人前即曾未經管委會同意，私自變更公共梯
    廳電燈開關，及在住處門口裝設攝影機為例，點出自訴人身
    為社區住戶，卻屢次未經管委會同意私自變更公共設施，故
    被告辯稱其上述「接公電」之言論並非在指摘自訴人有接取
    社區公共用電到自己住處中使用之竊電情事，其並無誹謗之
    犯意等語，並非無據。
 2、又自訴人確有於107年間，基於風水考量，未經管委會同意
    即私自變更公共梯廳電燈開關使其無法關閉等情，已如上述
    ，而自訴人此種基於私人目的變更公共梯廳電燈開關之行為
    ，確會耗損公共電力而增加住戶就公電分擔之支出。復考量
    上述會議中，眾人就自訴人自行安裝對講機、攝影機、更改
    梯間電燈開關等各議題所涉及之公電、住戶隱私、大樓外牆
    美觀各議題，互為交錯、密接及快速發言，確難期待個人之
    用語必須精確修飾或周延無誤，被告辯稱其在此情形下，以
    「接公電」一詞表達自訴人上揭基於私人目的變更公共梯廳
    電燈開關之行為，其主要意涵尚未逸脫一般言詞可能表達之
    語意範圍，故其所辯尚非全然無據，縱非甚為精確，然綜合
    其發言之內容、當時客觀情況及事件前因後果全盤審查，既
    無法排除「接公電」乙詞代指基於私人目的而耗損公共電力
    行為之可能，故客觀上亦難逕以「接公電」乙詞字面可能涵
    攝之語意包含「竊取公電」，即認被告係在指摘、傳述足以
    自訴人「竊公電」之不實事項。
 3、再者，被告上述言論，係基於參與社區公共事務之目的所為
    發言，就社區群體共同生活規範而言，確與社區之利益與整
    體健全發展有所關聯，自屬攸關社區住戶公共利益而具有相
    當公益色彩，而非僅涉及私德；被告於會議中所發表關於自
    訴人「接公電」之言論，縱有令與聞者聯想到「竊取公電」
    之可能，惟自訴人既確曾基於私人目的變更公共梯廳電燈開
    關，而耗損公共電力並增加住戶就公電分擔之支出，且據證
    人謝明貞前揭於本院審理時之證述內容：自訴人給予之說法
    ，係風水考量，故「將電線結在一起」，使電燈無法被關閉
    ，其並將上述說法轉告被告知悉，故依被告主觀上認知：梯
    間電燈無法關閉原因，係因自訴人私人風水考量，因此，被
    告基於上揭認知而發表上述自訴人「接公電」之言論確實有
    所本，而非憑空虛捏，故辯護人為被告辯護稱被告有相當理
    由確信其言論內容為真實，應認排除於刑法第310條之處罰
    範圍外，亦非無據。
 4、綜上所述，被告所為本案言論1，係在眾管委會委員熱烈討
    論自訴人此次復未經管委會同意，私自裝設對講機之會議進
    行中所為，本難以期待其用字遣詞精確，核其前後語句脈胳
    、及考量變更電燈開關使其無法被關閉確會因此增加公用電
    力支出，故難逕以「接公電」語意上可能涵攝「竊公電」，
    即推認被告有誹謗自訴人名譽之主觀犯意，亦難認「接公電
    」乙詞係被告在指摘、傳述自訴人「竊公電」之不實事項。
    又自訴人私自變更梯間電燈開關之行為，非僅涉私德，而與
    公共利益相關，被告並非毫無根據或刻意杜撰，而係本於其
    認定真實之內容而為上述言論，即令被告使用「接公電」乙
    詞或可能使人誤會，惟尚難逕認其主觀上有故意虛捏不實內
    容之誹謗犯意，不能逕以刑法誹謗罪之刑責相繩。
㈣、本案言論2部分：
 1、綜觀本案言論2之前後語句內容可知，被告係於上述管委會
    會議討論是否應允許自訴人以住家安全為理由，於大樓1樓
    裝設網路對講機，及後續討論到自訴人曾於住處門口裝設攝
    影機，當時自訴人亦宣稱係基於安全理由時，楊思孝委員先
    稱：「而且我覺得說你不要跟我講說安全理由，你就是懶就
    是懶，你跟我說你懶，我還可以那個..」，被告稱：「安全
    」，楊思孝委員稱：「對，你跟我講安全，你嘛好啊~」，
    被告稱：「他裝攝影機也是這個理由啊！」，楊思孝委員稱
    ：「伊是怎樣，外面欠債，有地下錢莊會來嗎？」，被告始
    接話稱：「對，我懷疑他就是，他就是」（本院卷一第22頁
    ），可見並非被告主動提及自訴人可能有向地下錢莊借錢之
    事實，而係在楊思孝委員就何以獨獨自訴人有自行安裝對講
    機之需求及理由時，被告依自訴人前後私自安裝攝影機、對
    講機之動機所為之推論，固然語氣戲謔尖酸，令人不快，但
    係以「我懷疑」之用詞表述，在場與聞者可輕易判斷該言論
    僅係被告個人推論、臆測之詞，尚與直指自訴人有向地下錢
    莊借錢欠債之詞意有別，對一般理性之接受言論者而言，尚
    不致因被告前開言論即誤認自訴人有向地下錢莊借錢之欠債
    情事，故上揭言論是否屬足以毀損自訴人名譽之不實事項，
    已非無疑。自訴人復未提出任何事證證明被告上揭猜測「我
    懷疑他就是（外面欠債，故有地下錢莊會來）」如何足以毀
    損其名譽，自難逕認被告上述言論屬刑法第310條所規定之
    「足以毀損他人名譽之事」，而以該罪相繩。
 2、況參諸其他委員就為何自訴人要安裝對講機、而不加購磁卡
    交予來訪親友使用時，賴明德委員稱：「等一下、等一下，
    那天他是怎麼跟我講的」、「是他媽媽，然後他..」、「我
    忘記了捏~」，總幹事莊宏州乃接話稱：「我想一下，他要
    確認來的人是誰，他才讓他進去」、「有些不是善意的他就
    不讓他進去」（見本院卷一第16頁），故在場與聞之楊思孝
    委員及被告在聽到提案委員賴明德及總幹事所提出之上述自
    訴人說法後，因而猜測自訴人安裝對講機之動機，係欲避免
    不懷善意之訪客登門拜訪，進而推論、懷疑自訴人是向地下
    錢莊借款未還，亦非全然無據，被告所發表上述言論2，既
    有所本，其主觀上有相當理由認其所言為真，且係針對社區
    公共事務所為之討論及發言，亦難逕認被告主觀上有故意虛
    捏不實內容之誹謗犯意。
㈤、本案言論3部分： 
    衡諸本案言論3之前後對話內容，被告已發表：自訴人一向
    慣例做法都是這樣，當初曾在公共梯間裝攝影機及接公電之
    言論（本院卷一第20頁），並進而質疑為何住戶施工都不用
    告知總幹事？自訴人為什麼可以愛裝就裝後，楊思孝委員稱
    自訴人係先斬後奏，賴明德及吳麗珠委員復又表示，若不是
    自訴人安裝網路對講機時被范雪梅看見等語時，被告才接續
    稱：「都走偏門的啦，講難聽一點」（見本院卷一第22至23
    頁），依其討論脈絡，顯見被告乃基於自訴人過去曾私自變
    更公共梯廳電燈開關、在住處門口裝設攝影機及本次私接網
    路對講機之事實，依個人主觀價值判斷提出自訴人都是走偏
    門之評論意見，重點在對自訴人屢次未經管委會同意私自變
    更公共設施提出質疑及批判，既涉及社區群體共同生活規範
    之公共事務，應係可受公評之事，再衡以被告既係上開社區
    住戶並身兼該屆管委會委員，所討論上揭事項顯與被告切身
    相關，堪信被告發表上開言論，係基於善意而表達對自訴人
    屢次作為之評價，兼及表達其情緒之不滿，並非以損害自訴
    人名譽為唯一目的，其用字遣詞或有尖銳刻薄，然本諸憲法
    對於言論自由機制之高度保障，仍難認被告上開意見之表達
    已逾越合理必要之範圍，亦難以刑法誹謗罪之刑責相繩。
七、綜上所述，本件自訴人所提出之證據，均不足以達到通常一
    般之人均不致有所懷疑，而得確信其為真實之程度，亦無法
    本於推理之作用，證明被告確有如自訴意旨所示犯行，被告
    犯罪自屬不能證明，應為無罪判決之諭知。
據上論斷，應依刑事訴訟法第343條、第301條第1項，判決如主
文。
中　　華　　民　　國　 111　年　　 3　　月　　21　　日 
                    刑事第十三庭    法　官  陳昭筠
上列正本證明與原本無異。
如不服本判決，應於判決送達後20日內敘明上訴理由，向本院提
出上訴狀 (應附繕本) ，上訴於臺灣高等法院。其未敘述上訴理
由者，應於上訴期間屆滿後20日內向本院補提理由書「切勿逕送
上級法院」。
                                    書記官  吳進安
中　　華　　民　　國　　111 　年　　3 　　月　　21　　日